臺灣臺南地方法院刑事判決　　　　　　　　　　　　　九十年度訴字第一八號
　　公　訴　人　臺灣臺南地方法院檢察署檢察官
　　被　　　告　乙○○
右列被告因違反山坡地保育條例案件，經檢察官聲請簡易判決處刑（九十年度偵字第
一三八一號），本院認不宜適用簡易程序，改依通常程序審理，判決如左：
    主  文
乙○○無罪。
    理  由
一、公訴意旨略以：被告乙○○明知位於臺南縣大內鄉○○○段第六八四號、六九○
    號、六九六號、六九七號、六九八號等五筆土地為非其私人所有土地，而係國有
    山坡土地，未經核准不得擅自從事農地之開發、經營、使用，竟自民國八十九年
    十月起，在前揭山坡土地上種植西瓜等農產物，從事農地之開發、經營、使用，
    迄八十九年十二月四日止，為臺南縣農業局人員會同臺南縣大內鄉鄉公所人員取
    締查獲，因認被告涉有違反山坡地保育條例第十條規定罪嫌，應依同條例第三十
    四條第一項處斷。
二、按犯罪事實應依證據認定之，無證據不得推定其犯罪事實；又不能證明被告犯罪
    者，即應諭知無罪之判決，刑事訴訟法第一百五十四條、第三百零一條第一項分
    別定有明文。本件公訴人認被告涉有前開違反山坡地保育條例罪嫌，係以證人即
    臺南縣政府農業局水土保持課課員甲○○之證述、現場照片、臺南縣山坡地保育
    利用管理查報與取締勘查紀錄表一紙、臺南縣農業局簽呈一紙、財政部國有財產
    局臺南南區辦事處臺南分處函一紙等作為所憑之論據。訊據被告於本院審理時，
    固坦承在臺南縣大內鄉○○段土地耕作，而於八十九年十二月四日，遭臺南縣農
    業局人員取締等情，惟堅詞否認有何違反山坡地保育條例犯行，辯稱伊均係於自
    己所有之土地上耕作，並未逾越等語。
三、經查，被告自八十九年間起，在臺南縣大內鄉○○○段土地種植作物等情，為臺
    南縣政府農業局，會同財政部國有財產局、臺南縣大內鄉公所人員，於八十九年
    十一月二十二日勘查屬實，並製有臺南縣山坡地保育利用管理查報與取締勘查紀
    錄表一份，及現場照片九幀附卷可稽，被告此部份供詞，應可信為真實。經審查
    上開勘查記錄，當日到場會勘之人員中，雖包括臺南縣麻豆地政事務所人員，惟
    該勘查記錄中，則未見任何測量圖說，至於當場所拍攝照片，亦無從顯示該土地
    地籍，且經本院詢問證人即臺南縣政府農業局水土保持課人員甲○○，亦明白表
    示會勘當日並未實際進行測量等語（本院九十一年一月十六日訊問筆錄），是臺
    南縣政府認定被告擅自墾殖大內鄉○○○段地六八四、六九○、六九六、六九七
    、六九八等五筆土地之依據為何，本院乃無從查知；而公訴意旨以臺南縣政府前
    開會勘結果，認定被告有墾殖前揭土地之事實，自亦待斟酌。次查，經本院於九
    十一年二月五日勘驗現場，並命臺南縣麻豆地政事務所人員依被告指界測量結果
    ，則顯示被告所指界之土地，均在大內鄉○○○段六八五號土地內，此有該事務
    所土地複丈成果圖在卷可佐；其中雖有約○．○○二三公頃土地位於同地段六八
    四號土地上，惟因農田已遭流失，且上揭土地面積僅佔原墾殖面積之極小部份，
    本院因認該部份應屬指界錯誤所致，自應予以排除。而本院勘驗現場之時，被告
    原先種植之作物、農具，乃至已整地完成之農田等，雖均於九十年間因颱風成災
    而遭洪水流失，然被告所指耕作範圍，與臺南縣政府於八十九年十一月二十二日
    所勘驗地點之照片比對結果，地形地物則均能相符，有本院勘驗筆錄及所拍攝照
    片六幀卷內足憑，是被告於本院勘驗時所指界之土地，即為臺南縣政府原先會勘
    之土地，應可認定。末查，臺南縣大內鄉○○○段第六八五號土地，乃為被告所
    有，有該土地之登記簿謄本可稽，則被告所辯伊僅於自己所有之土地上耕作，並
    未越界占用公有地或他人之土地等語，應屬可採。綜上所述，臺南縣政府人員於
    八十九年十一月二十二日取締被告時，既未實際進行測量，本院認尚不能僅以該
    勘查記錄，認定被告確有占用六八四、六九○、六九六、六九七、六九八號等五
    筆土地之事實；且經本院勘驗現場並進行測量結果，更明確顯示被告僅於自己所
    有之六八五號土地上種植農作物，則被告所為，與山坡地保育利用條例第十條之
    「在公有或他人山坡地內」擅自墾殖之要件已有不符，自不能以該條例第三十四
    條第一項之罪責相繩。此外，本院復查無其他證據，足認被告有何違反山坡地保
    育利用條例犯行，不能證明被告犯罪，依法自應為被告無罪之諭知。
據上論斷，應依刑事訴訟法第四百五十二條、第三百零一條第一項，判決如主文。
本件經檢察官曲鴻煜到庭執行職務。
中    華    民    國      九十一    年      四        月      二十六    日
                              臺灣臺南地方法院刑事第五庭
                                   法  官   吳坤芳
右正本證明與原本無異。
如不服本判決，應於判決送達後十日內向本院提出上訴狀( 應附繕本 )。
                                   書記官   張豐榮
中    華    民    國      九十一    年      四        月      二十六    日
